臺灣屏東地方法院民事判決　　　　　　110年度潮簡字第659號
原　　　告　楊善崴 


被　　　告　邱芳婷　
上列當事人間請求損害賠償事件，本院判決如下：
    主  文
原告之訴及假執行聲請均駁回。
訴訟費用新臺幣（下同）5,400 元由原告負擔。
    理  由
一、按原告之訴，依其所訴之事實，在法律上顯無理由者，法院
    得不經言詞辯論，逕以判決駁回之，民事訴訟法第249條第
    2項第2款定有明文。又侵權行為之成立，應具備加害行為、
    侵害權利、行為不法、致生損害、相當因果關係、行為人具
    責任能力及行為人須有故意或過失等要件，若任一要件有所
    欠缺，即無侵權行為責任之可言。另民事訴訟法第244條第1
    項明文規定：起訴，應以訴狀表明下列各款事項，提出於法
    院為之：一、當事人及法定代理人。二、訴訟標的及其原因
    事實。三、應受判決事項之聲明。是當事人提起民事訴訟，
    本即須於起訴時於書狀內載明請求之原因事實。
二、另名譽為人格之社會評價，名譽有無受損害，應以社會上對
    個人評價是否貶損作為判斷之依據，故侵害名譽權而應負侵
    權行為損害賠償責任者，須以行為人意圖散布於眾，故意或
    過失詆毀他人名譽為必要，蓋如此始有使他人之名譽在社會
    之評價受到貶損之虞。刑法就誹謗罪於第310條第3項規定「
    對於所誹謗之事，能證明其為真實者，不罰。但涉於私德而
    與公共利益無關者，不在此限」；同法第311條第1款規定以
    善意發表言論，而因自衛、自辯或保護合法之利益者，亦在
    不罰之列。故以善意發表言論，因自衛、自辯或保護合法之
    利益者，不問事之真偽，概不予處罰。上開不罰之相關規定
    ，於民事事件亦可採為審酌之標準，亦即行為人之言論雖損
    及他人名譽，惟其言論屬陳述事實時，如能證明其為真實，
    或行為人雖不能證明言論內容為真實，但依其所提證據資料
    ，足認為行為人有相當理由確信其為真實者；或言論屬意見
    表達，如係善意發表，因自衛、自辯或保護合法之利益者，
    不問事之真偽，均難謂係不法侵害他人之權利，尚難令負侵
    權行為損害賠償責任。再訴訟權為憲法第16條所保障之權利
    ，民、刑事訴訟均以法庭活動為中心，由當事人於訴訟程序
    中互為攻擊、防禦，就為裁判基礎之事實詳為主張並聲明證
    據以資證明，再由法院斟酌全辯論意旨及調查證據之結果，
    依自由心證判斷事實之真偽而為裁判。為期兼顧發現真實之
    公共利益、個人名譽之法益保護暨當事人訴訟權之保障，當
    事人於訴訟程序固不得故意就與爭訟無關之事實，虛構陳述
    而侵害他人之名譽。惟當事人為說明其請求及抗辯之事實為
    正當，就爭訟相關事實提出有利之主張或抗辯，如具有關連
    性與必要性，且未逸脫社會所容許訴訟活動之範圍，縱因此
    影響他人之名譽，仍為正當權利之行使，不論其陳述內容或
    所主張之攻擊或防禦方法最後有無為承審法官所採納，核屬
    因自衛、自辯或保護合法利益所發表之善意言論，而不構成
    侵權行為。
三、原告起訴主張：被告基於散布不實情事於眾之意圖，以原告
    與訴外人宋忠霖有逾越結交普通朋友之一般社交行為，認已
    達破壞婚姻共同生活之圓滿安全及幸福之程度，不法侵害被
    告基於配偶關係之身分法益而情節重大等語，於109年3月27
    日起向臺灣橋頭地方法院（下稱橋頭地院）遞狀請求原告損
    害賠償（案號：109年度訴字第710號，下稱前案），原告於
    109年5月23日收受橋頭地院送達之起訴狀繕本，致不特定多
    數人知悉後，認為原告是宋忠霖之小三，貶抑原告之人格及
    社會評價，侵害原告之名譽權且情節重大，原告之配偶亦誤
    解原告，最終導致離婚，原告精神上痛苦不堪。被告與宋忠
    霖先前已經感情不睦，其婚姻狀況欠佳，最終導致離婚結果
    ，尚難全然歸責於原告，此業經前案判決認定明確，原告自
    得請求被告賠償精神慰撫金50萬元云云。並聲明：被告應給
    付原告50萬元，及自起訴狀繕本送達翌日起至清償日止，按
    週年利率百分之5計算之利息。
四、依原告所訴事實，兩造前因妨害配偶權之損害賠償案件涉訟
    ，業經橋頭地院審理判決，並認定被告與宋忠霖之婚姻破裂
    「尚難全然」歸責於原告而斟酌賠償金額，則前案於調查證
    據後，業已認定原告確有侵害被告之配偶權昭然甚明，此部
    分亦為法院職權上已知之事實。被告向法院遞狀起訴，於書
    狀中陳述原告侵害其配偶權之原因事實，為民事訴訟法之起
    訴要件，並為被告於憲法上所保障之訴訟權，尚難認有逸脫
    社會所容許訴訟活動之範圍，是依上開說明，縱認因此影響
    原告之名譽，然因被告係屬依法陳述起訴原因事實，且為訴
    訟權之正當行使，不構成對原告之侵權行為。原告請求被告
    賠償50萬元，尚屬無據。其假執行之聲請亦無所附麗，應併
    予駁回。
中    華    民    國   110    年    11    月    10    日
                   潮州簡易庭     法  官  麥元馨
正本係照原本作成。
如對判決上訴，須於判決送達後20日內向本院提出上訴狀，其未
表明上訴理由者，應於提出上訴後20日內向本院補提理由書狀（
均須按他造當事人之人數附繕本）。如委任律師提起上訴者，應
一併繳納上訴審裁判費。
中    華    民    國   110    年    11    月    10    日
                                  書記官  洪雅玲